【裁判字號】    95,交上易,97
【裁判日期】    950622
【裁判案由】    公共危險等
【裁判全文】
臺灣高等法院臺南分院刑事判決        95年度交上易字第97號
上  訴  人
即  被  告  甲○○
選任辯護人  許安德利律師
            許世  律師
上列上訴人因公共危險等案件，不服臺灣雲林地方法院94年度交
易字第117號中華民國95年1月16日第一審判決（起訴案號：臺灣
雲林地方法院檢察署94年度偵字第2861號），提起上訴，本院判
決如下：
    主  文
上訴駁回。
    事  實
一、甲○○前於民國（下同）91年間，因違反毒品危害防制條例
    案件，經臺灣雲林地方法院於91年7月22日以91年度易字第
    279號判處有期徒刑8月確定，於93年10月27日執行完畢。詎
    其仍不知悔改，於94年6月29日凌晨3、4時許，在雲林縣斗
    六市○○路○段93號之「艾利斯護膚店」（下簡稱護膚店）
    飲酒若干，已不能安全駕駛動力交通工具，竟仍駕駛向丁○○借用之車牌號碼HK-3555號自用小客車（下簡稱甲車），
    自護膚店出發，沿雲林縣斗六市○○路往明德路方向由南向
    北行駛。同日凌晨4時45分許，甲○○駕駛甲車行經斗六市
    ○○○路與保長路交岔路口時，原應注意汽車行駛至交岔路
    口，其行進應遵守燈光號誌，且駕駛車輛應注意車前狀況，
    隨時採取必要之安全措施，依當時天候晴，夜間有照明，柏
    油路面乾燥，無缺陷或障礙物，無不能注意之情事，竟疏於
    注意，於通過上開交岔路口時，未遵守號誌而闖紅燈，且未
    注意車前狀況貿然直行，適有丙○○駕駛0259-JY自用小客
    車（下簡稱乙車）搭載友人王財壽，沿保長路由西向東行駛
    欲左轉明德北路，甲○○未採取必要之閃避措施，致其駕駛
    之甲車車頭撞擊丙○○駕駛之乙車右前側車身，乙車因而打
    轉，車頭再撞擊路邊護欄而凹陷，丙○○因而受有左下眼瞼
    裂傷、右肩挫傷、右胸壁挫傷等傷害。嗣經警據報前往處理
    ，於同日凌晨5時29分許，對甲○○施以酒精濃度測試，測
    得其呼氣之酒精濃度達每公升0.58毫克而查獲。
二、案經丙○○訴由雲林縣警察局斗六分局移送檢察官偵查起訴
    。
    理  由
一、證據能力部分：被告於原審及本院均不同意公訴人所提出丙○○於94年6月29日之警詢筆錄及丁○○於94年6月29日之警
    詢筆錄作為證據，而丙○○、丁○○於警詢所為之陳述，均
    與原審、本院審理時之具結證述大致相符，故丙○○、丁○○之警詢筆錄，均無刑事訴訟法第159條之2所列例外之情況
    ，依同法第159條第1條之規定，不得作為證據。
二、訊據被告甲○○矢口否認有上揭兩犯行，於原審及本院均辯
    稱：當天駕駛甲車之人是丁○○，我是坐在乘客座，事故發
    生時我被乘客座之安全帶勒住，導致右上臂瘀青、左肘挫傷
    ，我是被人從乘客座救下來的云云，並提出順泰診所診斷證
    明書二紙為證。惟查：
  (一)證人丁○○就被告於案發當日凌晨3、4時許在護膚店取走其
    所有之甲車鑰匙，自護膚店後門獨自駕駛甲車離開；同日4
    、5時許其接獲被告友人「阿茂」電話，知悉被告發生車禍
    後，其才趕至案發現場等事實，於檢察官面前及原審、本院
    審理時前後證述一致，於本院並證稱：我們三人有在店裡喝
    酒，我拿啤酒自己喝，他們（指甲○○、乙○○）喝白酒或
    高梁。我去時，甲○○的那瓶酒快要沒有了，只剩下二杯。
    後來他們兩人有再喝等情。而證人丙○○於檢察官面前及原
    審審理時亦均證稱：其親眼目睹被告遭人自甲車駕駛座上拖
    出，甲車車上僅有被告一人，被告下車後向他人借用電話撥
    打，在事故現場並未見到丁○○，至警局製作筆錄時才看到
    丁○○，案發前不認識丁○○及被告。證人丙○○車禍後2
    、3分鐘即清醒，並站在甲車前方，目睹被告自甲車駕駛座
    遭路人拖出；甲車前擋風玻璃雖貼有隔熱紙，但仍可透過擋
    風玻璃看到車內駕駛座、乘客座等情，並於原審證稱：其於
    檢察官偵查時，未曾說過被告係遭人從乘客座救出一情。核
    證人丙○○之證述與證人丁○○之證述相符。又證人丁○○
    證述其案發後據被告友人「阿茂」告知才到現場一節，業據
    證人乙○○於本院具結證稱：我和被告、丁○○都是朋友。
    那時大概凌晨四點左右，甲○○在店裡扣機給我叫我去店裡
    ，我開車回店，我剛進去時，甲○○說要去載人家，我說開
    慢點，我就在店裡跟丁○○喝酒，我另一朋友也進來，叫甲○○不要開車出去，因為他看到甲○○喝很多酒，甲○○說
    出去一下就馬上回來，然後甲○○就開車出去，我跟丁○○
    喝酒五分鐘左右，丁○○問我肚子餓不餓，我說買些小菜來
    吃，丁○○就開甲○○的車子出去，丁○○出去買時，過約
    七、八分鐘左右，我就接到甲○○的電話，說他發生車禍，
    我問他在那裡，他說在明德北路，我就過去車禍現場，我看
    丁○○不在那裡，我就打電話給丁○○，叫他過來車禍現場
    等情，足證證人丁○○上開之證述，應屬可採；另證人丙○○與被告及丁○○均不相識，應無為迴護丁○○而構詞誣陷
    被告之虞，其於案發後指認被告即為甲車駕駛人，應不會有
    誤，其所為之證述亦堪採信。綜上，本件事故發生時，被告
    確為甲車之駕駛人無訛。
  (二)被告於肇事後凌晨5時29分之呼氣酒精濃度測試值已達每公
    升0.58毫克，且於同日5時35分許警員訊問時，仍呈現精神
    恍惚、含糊不清、呆滯木僵及泥醉等情形，有酒精測定紀錄
    表、刑法第185條之3案件測試觀察紀錄表各一份附卷可稽，
    及依證人乙○○、丁○○上開之證述，顯見被告駕駛甲車自
    護膚店出發時，確已因服用酒類，陷於不能安全駕駛動力交
    通工具之狀態甚明。
  (三)被告於94年6月29日警詢時供稱：我在大學路3段93號朋友家
    裡喝酒，喝完2杯啤酒就走了，我不知道我是何時坐上甲車
    ，在何處出發、要到何處去，我都沒有印象，案發時我在睡
    覺，我是坐在車上駕駛座旁，我有打電話給丁○○云云。然
    其於同日檢察官面前卻供稱：我是從右側的門被抬下來，是
    丁○○開車的，我坐在車上睡覺，我邀丁○○出門，是向丁○○借鑰匙，應該是丁○○開車，我坐駕駛座右手邊云云。
    復於原審94年8月9日及同年月29日準備程序中則供稱：我不
    知道為何別人在現場只看到我一人，我確實在乘客座被安全
    帶勒住，告訴人之前也說我是從乘客座被拉出來，丁○○跟
    我談時，也說駕駛座門拉不開；我不知道何人開車，我只知
    道出門前我將鑰匙交給丁○○，酒也是他拿給我的，我對那
    段時間發生的事沒有記憶；我撞車後沒有醒來，我躺在車上
    ，丁○○打我、推我起來，丁○○叫我起來後，我就沒有看
    到他了云云。綜上，由被告上開供述可知，被告就案發當時
    甲車究係何人駕駛，或答稱不知道，或答稱丁○○駕駛，或
    答稱出門前將鑰匙交給丁○○，之後就沒有記憶，前後供述
    並不相符。再者，被告既供稱其就自護膚店離開後至事故發
    生前所發生之事情均無記憶，竟肯定案發時甲車之駕駛為丁○○，亦有違常理。此外，證人丙○○、丁○○均否認曾說
    過被告係被人從乘客座拉出，另觀諸現場照片，甲車雖車頭
    毀損，然兩側車門均未受損、凹陷，左前側駕駛座車門虛掩
    ，顯見駕駛座車門仍得開啟，被告辯稱駕駛座車門拉不開，
    與事實不符。至被告提出順泰診所之診斷證明書，雖記載被
    告受有右上臂瘀青、左肘擦挫傷等傷害，然而被告案發時如
    係坐在駕駛座右側之乘客座，兩車撞擊時，被告左側應無任
    何物體會導致被告左肘受到擦挫傷之傷害。是以被告之上開
    傷勢，亦不能使本院有合理懷疑是由駕駛座旁的乘客座之安
    全帶拉緊所造成。從而，被告之上開辯詞不足採信。
  (四)復有道路交通事故調查報告表、現場圖各一份、現場及車輛
    照片十四張附卷可憑；另告訴人丙○○因本件車禍受有左下
    眼瞼裂傷、右肩挫傷、右胸壁挫傷等傷害，亦有國立臺灣大
    學醫學院附設醫院雲林分院診斷證明書一份在卷可憑。
三、按汽車行駛時，駕駛人應注意車前狀況，並隨時採取必要之
    安全措施。又駕駛人駕駛汽車，應遵守道路交通標誌、標線
    、號誌之指示，而車輛面對圓形紅燈表示禁止通行，不得超
    越停止線或進入路口，道路交通安全規則第94條第3項、第
    90條及道路交通標誌標線號誌設置規則第206條第5項第1款
    定有明文。查被告身為駕駛人，自負有上開注意義務。而依
    據上開說明，被告於案發當日凌晨4時許行經明德北路與保
    長路交岔路口時，其行進方向之明德北路號誌係紅燈，被告
    未遵守號誌闖越紅燈，且因酒後注意力降低，見到告訴人丙○○駕駛之乙車左轉明德北路時，未能及時煞停，而撞擊告
    訴人丙○○駕駛之乙車右前側車門。又當時天候晴，夜間有
    照明，柏油路面乾燥，無缺陷或障礙物，有上開道路交通事
    故調查報告表、現場照片在卷可稽。從而，被告駕駛自小客
    車，應注意行進應遵守交通號誌之指示，並應注意車前狀況
    ，隨時採取必要之安全措施，且依當時之情形，並無不能注
    意之情事，被告疏未注意，未依交通號誌紅燈指示停車，反
    而闖越紅燈，且未注意前方左側有告訴人丙○○所駕駛之乙
    車欲左轉明德北路，因而撞擊告訴人丙○○駕駛之乙車，導
    致告訴人丙○○因而受有左下眼瞼裂傷、右肩挫傷、右胸壁
    挫傷等傷害，被告顯有應注意能注意而不注意之過失甚明。
    又被告上開之過失駕駛行為，與丙○○受傷間，具有相當因
    果關係，自應負過失傷害之責任。是被告罪證明確，犯行堪
    以認定。至於被告之呼氣酒精濃度超過每公升0.25毫克，違
    反道路交通安全規則第114條第2款「飲用酒類或其他類似物
    後其吐氣所含酒精濃度超過每公升0.25毫克，不得駕車」之
    規定部分，因已論以酒醉駕車之故意犯，自不論被告違反上
    開規則致造成傷害結果部分，亦有過失，併此敘明。另辯護
    人聲請：對被告、丁○○、丙○○測謊；傳訊證人張漢騫；
    勘驗車號HK-3555號自用小客車；傳訊事故當日報案之路人
    等，本院認本件事證已明確，核無必要，附此敘明。
四、核被告所為，係犯刑法第185條之3服用酒類，不能安全駕駛
    動力交通工具而駕駛罪，及同法第284條第1項前段之過失傷
    害罪。被告所犯上開二罪，犯意各別，罪名不同，應予分論
    併罰。又被告係汽車駕駛人，酒醉駕車肇事，因而致人受傷
    ，依法應負刑事責任，爰依道路交通管理處罰條例第86條第
    1項規定，就其過失傷害部分加重其刑。另被告前於91年間
    ，因違反毒品危害防制條例案件，經原審法院於91年7月22
    日以91年度易字第279號判處有期徒刑8月確定，於93年10月
    27 日執行完畢，有臺灣高等法院被告前案紀錄表在卷可稽
    ，被告於有期徒刑執行完畢後，五年內再犯本件有期徒刑以
    上之二罪，均為累犯，皆應依刑法第47條規定加重其刑。過
    失傷害罪部分並依法遞加重其刑。
五、原審以被告罪證明確，適用刑法第185條之3、第284條第1項
    前段、第47條、第51條第5款、道路交通管理處罰條例第86
    條第1項、罰金罰鍰提高標準條例第1條前段，並審酌被告於
    飲酒後無法安全駕駛動力交通工具，竟仍不顧行車安全，駕
    駛車輛於馬路上，既漠視自身安危，更枉顧公眾行之安全，
    復因闖越紅燈、未注意車前狀況等因素，肇致本件事故發生
    ，過失程度相當嚴重；被告於護膚店擔任經理，月薪約新臺
    幣28,000元至30,000元，然其犯後未主動與告訴人丙○○洽
    談和解事宜，賠償告訴人丙○○之損失，復矢口否認犯行，
    先於肇事地點要求他人為其頂罪，事後又誆指丁○○為案發
    時之駕駛人，並於審理時多次以不實之內容，不當誘導證人
    丙○○、丁○○為其有利之證述；被告在事證明確下，猶仍
    飾詞狡辯，毫無悔意，惡性不輕，若非科處被告較長之刑期
    ，令被告入監服刑，實難收矯治之效等一切情狀，就酒醉駕
    車公共危險罪部分，量處有期徒刑五月，就過失傷害罪部分
    ，量處有期徒刑七月，並定應執行刑為有期徒刑十月，認事
    用法，核無不合，量刑亦堪認妥適。被告上訴意旨仍執前詞
    否認犯罪而指摘原判決，尚非有理由，應予駁回。
據上論斷，應依刑事訴訟法第368條，判決如主文。
本案經檢察官王碧霞到庭執行職務。
中    華    民    國    95    年    6     月    22    日
                  刑事第三庭    審判長法  官  陳義仲
                                      法  官  張世展
                                      法  官  陳顯榮
以上正本證明與原本無異。
不得上訴。
                                      書記官  李珍鳳
中    華    民    國    95    年    6     月    22    日
附錄法條：
刑法第185條之3：
服用毒品、麻醉藥品、酒類或其他相類之物，不能安全駕駛動力
交通工具而駕駛者，處1年以下有期徒刑、拘役或3萬元以下罰金
。
刑法第284條第1項：
因過失傷害人者，處6月以下有期徒刑、拘役或500元以下罰金，
致重傷者，處1年以下有期徒刑、拘役或500元以下罰金。


司法院資訊處製作；財團法人民間司法改革基金會備份。
